臺灣板橋地方法院交通事件裁定　　　 100年度交聲字第2902號
原處分機關　交通部公路總局臺北區監理所板橋監理站
異　議　人
即受處分人　董玉珠
上列異議人即受處分人因違反道路交通管理處罰條例案件，對於
交通部公路總局臺北區監理所板橋監理站於民國100 年8 月12日
所為之板監裁字第裁41-C00000000號裁決處分，聲明異議，本院
裁定如下：
    主  文
原處分撤銷。
董玉珠汽車所有人牌照破損，不報請公路主管機關補發、換發或
重新申請，處罰鍰新臺幣佰元，並應補換牌照。
    理  由
一、原處分意旨略以：異議人即受處分人董玉珠所有之車牌號碼
    HQT-618 號重型機車，經其子趙建勛騎乘，於民國100 年7
    月1 日20時20分許，在新北市○○區○○路與雙十路口，因
    有「塗抹污損汽車牌照不能辨識號牌」之違規，為新北市政
    府警察局海山分局江翠派出所警員當場攔停舉發。嗣經異議
    人申訴，原處分機關函查結果，認異議人確有前述之違規事
    由，爰依道路交通管理處罰條例第13條第1 款規定，裁處受
    處分人罰鍰新臺幣（下同）3,000 元，並責令申請換領牌照
    或更正。
二、聲明異議意旨略以：伊之機車號牌模糊乃係因老舊掉漆脫落
    所致，非伊故意污損，遭裁罰3,000 元，伊實難接受，為此
    爰依法聲明異議。
三、按汽車號牌不得變造損毀、塗抹或粘貼其他材料、加裝邊框
    或霓虹燈、裝置旋轉架、顛倒懸掛或以安裝其他器具之方式
    使不能辨認其牌號，並不得以他物遮蔽，如有污穢，致不能
    辨認其牌號時，應洗刷清楚，道路交通安全規則第11條第2
    項定有明文。次按汽車行駛有損毀或變造汽車牌照、塗抹污
    損牌照，或以安裝其他器具之方式，使不能辨認其牌號之情
    形者，處汽車所有人2,400 元以上4,800 元以下罰鍰，並責
    令申請換領牌照或改正；又汽車行駛有牌照遺失或破損，不
    報請公路主管機關補發、換發或重新申請，處汽車所有人30
    0 元以上600 元以下罰鍰，並責令改正、補換牌照或禁止其
    行駛，道路交通管理處罰條例第13條第1 款、第14條第1 款
    亦分別定有明文。前開二規定，立法意旨均在規範道路交通
    主管機關為維護交通秩序及汽車行政管理之正確性，且兼有
    防範駕駛人逃避交通稽查與脫免違規處罰之目的。其所不同
    者，乃在於前開條例第13條第1 款條文之「不能辨認其牌號
    」之原因，係出於「損毀」、「變造」、「塗抹污損」、「
    安裝其他器具」等方式將汽車牌照損毀所致；而第14條第1
    款之「牌照破損」，則係牌照非因汽車所有人或駕駛人故意
    損毀而破損後（包括因行為人之「過失」或「自然因素所形
    成」所肇致），延不申請換發，導致交通稽查困難之情形。
    由此二規定之構成要件暨法律效果比較以觀，顯見第13條第
    1 款所謂「塗抹污損牌照」，係指行為人基於故意所為，始
    足當之，因此種違規行為，通常具有積極逃免交通稽查或刑
    事偵查之目的，惡害較大而裁罰較重；而第14條第1 款之「
    牌照破損」，係非因汽車所有人或駕駛人故意行為，導致交
    通稽查困難之情形，較之第13條第1 款規定，危害較小而致
    裁罰較輕。故遇有汽車牌照（號牌）不能辨認之情形，仍應
    視其原因是否為汽車所有人或駕駛人故意造成，分別適用不
    同規定，非謂牌照不能辨識，即應一律依第13條第1 款之規
    定裁處；如無積極證據可認汽車所有人或駕駛人有故意毀損
    汽車牌照行為，自僅能適用前開條例第14條第1 款之規定，
    對於汽車所有人予以科罰。另道路交通管理處罰條例14條第
    1 款所規定之「牌照破損」，應係包括牌照外形之殘破及牌
    號褪色等情形。
四、經查：
  (一)本件異議人董玉珠所有之車牌號碼HQT-618 號重型機車，於
    前開時、地，因有「牌照污損無法辨識」之違規，為新北市
    政府警察局海山分局江翠派出所警員當場攔停舉發之事實，
    為異議人所不爭執，且經證人即本件舉發員警蔡佳融於本院
    調查時證述甚明，並有新北市政府警察局新北市警交大字第
    C00000000 號舉發違反道路交通管理事件通知單影本1 紙及
    證人庭呈之採證照片3 張在卷可考。而觀諸卷附採證照片，
    上開重型機車號牌之號碼顏色已嚴重掉漆、褪色，原先之黑
    色變為與底色相近之白色，該號牌以靜態近距離拍攝固仍可
    辨識，惟若異議人有違規超速、闖紅燈等動態情形，被科學
    儀器遠距離照相舉發時，其號牌之字樣將會不能辨認，足見
    異議人所有之上開重型機車於前揭時、地行駛時，其車牌號
    碼HQT-618 號之號牌確實有破損，並於該機車行進時，已達
    難以辨識，妨害道路交通主管機關透過號牌管理、取締、稽
    查車輛之情甚明。
  (二)而異議人於本院調查時辯稱：因該車車齡已10多年了，長期
    都停放在外面，所以車牌號碼顏色才會掉漆模糊不清等語，
    經本院檢視卷附採證照片：該牌號雖嚴重掉漆、褪色，惟顏
    色掉漆、褪色位置分散，呈不規則狀，尚未見有人為刮除、
    去漆之明確痕跡；又審酌前開機車係於86年7 月出廠（見卷
    附「車號查詢重型機車車籍」），距舉發時（100 年7 月1
    日），已達13、14年，核屬老舊之機車無疑，則於歷經多年
    之風吹、雨淋、日曬，衡情非無可能造成上開褪色之情況，
    是異議人所稱該車老舊，因長期停放在外面，才會造成牌號
    自然掉色，並非人為破壞或故意損壞一節，非全然無據；另
    證人即本件舉發員警蔡佳融於本院調查時亦結證稱：該車牌
    污損之原因，應該是風吹日曬所造成等語（參見本院100 年
    12月8 日訊問筆錄第2 頁），則於無積極證據可資認定異議
    人確有故意塗抹污損牌照之情形時，自不能遽依道路交通管
    理處罰條例第13條第1 款之規定相繩。惟異議人既不否認上
    開重型機車號牌因長期使用，致車牌號碼顏色掉漆而有受損
    情形，揆諸前開說明，本件雖不能認定異議人有道路交通管
    理處罰條例第13條第1 款之違規行為，但其明知號牌已經破
    損，猶不即向公路主管機關申請換發或重新申請，其仍有前
    開條例第14條第1 款之「汽車行駛有牌照遺失或破損，不報
    請公路主管機關補發、換發或重新申請」之違規行為，堪以
    認定。
五、綜上所述，異議人確有道路交通管理處罰條例第14條第1 款
    之違規行為，原處分機關以異議人塗抹污損其所有上開機車
    之牌照，逕以同條例第13條第1 款規定裁罰，顯有未當。從
    而，異議人提起本件異議為有理由，自應由本院撤銷原處分
    ，另以異議人有前述同條例第14條第1 款之違規行為，並於
    應到案日期前到案陳述意見，依違反道路交通管理事件統一
    裁罰基準表，裁定如主文所示。
據上論斷，應依道路交通事件處理辦法第19條，裁定如主文。
中    華    民    國    100   年    12    月   12     日
                    刑事第一庭  法  官  陳正偉
上列正本證明與原本無異。
如不服本裁定，應於裁定送達後五日內敘明抗告理由，向本院提
出抗告狀。
                                書記官  許慧禎
中    華    民    國    100   年    12    月   12     日